臺灣臺中地方法院小額民事判決
110年度豐小字第994號
原      告  新光產物保險股份有限公司

法定代理人  吳昕紘  



訴訟代理人  莊子賢律師
被      告  喻玉琦  

上列當事人間請求損害賠償事件，本院於民國110年10月14日言
詞辯論終結，判決如下：
    主      文
被告應給付原告新臺幣60,271元，及自民國110年10月6日起至清
償日止，按年息百分之5計算之利息。
原告其餘之訴駁回。
訴訟費用新臺幣1,000元，由被告負擔其中新臺幣800元，餘由原
告負擔。
本判決第一項得假執行。
    事實及理由
一、被告經合法通知，未於言詞辯論期日到場，核無民事訴訟法
    第386條各款所列情形，應依原告之聲請，由其一造辯論而
    為判決。
二、原告主張：被告於民國108年7月12日上午11時30分許，無照
    騎乘原告所承保車牌號碼000-000號普通重型機車（下稱系
    爭機車），行經臺中市豐原區三民路與新生北路口時，因行
    駛不慎，與訴外人陳秀芬所騎乘之車牌號碼000-000號普通
    重型機車發生碰撞（下稱系爭事故），致訴外人陳秀芬受有
    下背挫傷併第一、二腰椎壓迫性骨折等傷害，而原告已依強
    制汽車責任保險法規定，賠付訴外人陳秀芬強制險醫療費用
    新臺幣（下同）30,794元、交通費用6,110元及看護費用36,
    000元，合計72,904元。詎被告係無照駕車而肇事，原告依
    強制汽車責任保險法第29條第1項規定給付保險金後，自得
    在給付金額範圍內，代位行使訴外人陳秀芬對被告之請求權
    。為此，爰依侵權行為及保險代位之法律關係，請求被告給
    付原告72,904元等語。並聲明：被告應給付原告72,904元，
    及自起訴狀繕本送達翌日起至清償日止，按年息百分之5計
    算之利息。
三、被告未於言詞辯論期日到場，亦未提出書狀作何聲明或陳述
    。
四、本院得心證之理由：
  ㈠原告主張被告於上開時地，無照騎乘系爭機車，不慎與訴外
    人陳秀芬騎乘之機車發生碰撞，致訴外人陳秀芬受有傷害，
    原告已依強制汽車責任保險法規定，賠付訴外人陳秀芬強制
    險醫療費用、交通費用及看護費用共計72,904元之事實，業
    據其提出臺中市政府警察局道路交通事故當事人登記聯單、
    初步分析研判表、強制汽車責任保險理賠申請書、衛生福利
    部豐原醫院（下稱豐原醫院）診斷證明書、童綜合醫療社團
    法人童綜合醫院（下稱童綜合醫院）一般診斷書、強制險醫
    療給付費用彙整表、豐原醫院醫療費用收據、童綜合醫院門
    診收據、住院收據、交通費用證明書、看護證明、汽車險賠
    款匯款（開票）申請書等件為證。並經本院向臺中市政府警
    察局豐原分局調取本件道路交通事故初步分析研判表、道路
    交通事故現場圖、道路交通事故調查報告表(一)(二)、道路
    交通事故談話紀錄表、現場照片核閱屬實。被告經本院合法
    通知，未於言詞辯論期日到場，復未提出任何書狀爭執，堪
    信原告之主張為真實。
　㈡按因故意或過失，不法侵害他人之權利者，負損害賠償責任
    ；不法侵害他人之身體或健康者，對於被害人因此喪失或減
    少勞動能力，或增加生活上之需要時，應負損害賠償責任，
    民法第184條第1項前段、第193條第1項，分別定有明文。次
    按被保險人有下列情事之一，致被保險汽車發生汽車交通事
    故者，保險人仍應依本法規定負保險給付之責。但得在給付
    金額範圍內，代位行使請求權人對被保險人之請求權：五、
    被保險人違反道路交通管理處罰條例第21條或第21條之1規
    定而駕車，強制汽車責任保險法第29條第1項第5款，定有明
    文。復按，汽車駕駛人未領有駕駛執照駕駛小型車或機車，
    處新臺幣6千元以上1萬2千元以下罰鍰，並當場禁止其駕駛
    ，道路交通管理處罰條例第21條第1項第1款亦定有明文。又
    按汽車行駛時，駕駛人應注意車前狀況及兩車並行之間隔，
    並隨時採取必要之安全措施，不得在道路上蛇行，或以其他
    危險方式駕車。道路交通安全規則第94條第3項亦定有明文
    。
　㈢經查，被告無照騎乘系爭機車沿臺中市豐原區三民路行駛時
    ，有看見訴外人陳秀芬騎乘機車在其前方，然行經上開路口
    時，未注意車前狀況，並隨時採取必要之安全措施，而從訴
    外人陳秀芬左側通過，致碰撞欲左轉之訴外人陳秀芬所騎乘
    之機車，有前開臺中市政府警察局道路交通事故現場圖、道
    路交通事故談話紀錄表、初步分析研判表在卷可稽，足認被
    告違反前開道路安全規則甚明，對於防止損害之發生顯未盡
    相當之注意，就系爭事故之發生自有過失，且被告之過失行
    為與訴外人陳秀芬所受傷害間有相當因果關係，被告自應負
    侵權行為損害賠償責任；而訴外人陳秀芬於上開路口欲左轉
    時，僅注意對向有無來車，未注意系爭機車與其機車間並行
    之間隔，有轉向疏忽，有道路交通事故談話紀錄表、初步分
    析研判表在卷可稽，亦違反前開道路安全規則。是被告與訴
    外人陳秀芬就系爭事故之發生均有責任，本院斟酌被告與訴
    外人陳秀芬就系爭事故具有前揭過失、雙方原因力之強弱及
    過失之輕重結果，認被告為肇事主因，應負70％之肇事責任
    ，訴外人陳秀芬為肇事次因，應負30％之責任。
　㈣再按損害之發生或擴大，被害人與有過失者，法院得減輕賠
    償金額，民法第217條第1項有明文規定。上開規定係為促使
    被害人對於自己生命、身體之安全，盡其應盡之注意義務，
    避免或減少危險或損害之發生，以求當事人間之公平。所謂
    被害人與有過失，即被害人之行為助成損害之發生或擴大，
    就結果之發生為共同原因之一，行為與結果有相當因果關係
    ，即足當之。本院認就系爭事故發生之過失責任，應以被告
    負擔70％肇事責任，訴外人陳秀芬負擔30％肇事責任，有如前
    述，茲就原告請求賠償之金額是否有理由，分述如下：
　1.醫療費用30,794元：
　　訴外人陳秀芬因系爭事故支出之醫療費用共計為104,939元
    ，已據原告提出訴外人陳秀芬之豐原醫院醫療費用收據、童
    綜合醫院門診收據、住院收據為證，是訴外人陳秀芬得請求
    被告按70％過失比例賠償之醫療費用為73,457元（計算式：1
    04,939×0.7＝73,457，元以下四捨五入），則原告依保險契
    約賠付訴外人陳秀芬強制險醫療費用為30,794元，而代位行
    使訴外人陳秀芬對被告請求醫療費用30,794元，為有理由，
    應予准許。
　2.交通費用6,110元：　
　　訴外人陳秀芬因系爭事故受有傷害，而支出往返門診、轉診
    或出院等相關交通費用共計6,110元，亦提出交通費用證明
    書為證，堪認為真，是訴外人陳秀芬得請求被告按70％過失
    比例賠償之交通費用為4,277元（計算式：6,110×0.7＝4,277
    ），則原告在給付金額範圍內，得代位行使訴外人陳秀芬對
    被告請求之交通費用為4,277元。
  3.看護費用36,000元：
　　按因親屬受傷，而由親屬代為照顧被害人之起居，固係基於
    親情，但親屬看護所付出之勞力，並非不能評價為金錢，只
    因兩者身分關係密切而免除支付義務，此種親屬基於身分關
    係之恩惠，自不能加惠於加害人。故由親屬看護時，雖無現
    實看護費之支付，亦宜認被害人受有相當於看護費之損害，
    得向加害人請求賠償（最高法院86年度台上字第2005號判決
    、94年度台上字第1543號判決意旨參照）。依訴外人陳秀芬
    提出之童綜合醫院108年9月6日診斷證明書，其上記載原告
    術後需專人照護1個月，核與訴外人陳秀芬之看護證明所載
    接受居家看護30日相符。是訴外人陳秀芬得請求被告按70％
    過失比例賠償之看護費用為25,200元（計算式：36,000×0.7
    ＝25,200），則原告在給付金額範圍內，得代位行使訴外人
    陳秀芬對被告請求之看護費用為25,200元。
　4.依此計算結果，原告得代位行使訴外人陳秀芬等對被告之侵
    權行為損害賠償之金額應為60,271元【計算式：30,794＋4,2
    77＋25,200＝60,271】，原告逾此部分之請求，不應准許。
　㈤末按給付無確定期限者，債務人於債權人得請求給付時，經
    其催告而未為給付，自受催告時起，負遲延責任。其經債權
    人起訴而送達訴狀，或依督促程序送達支付命令，或為其他
    相類之行為者，與催告有同一之效力，民法第229條第2項定
    有明文。又遲延之債務，以支付金錢為標的者，債權人得請
    求依法定利率計算之遲延利息。但約定利率較高者，仍從其
    約定利率。應付利息之債務，其利率未經約定，亦無法律可
    據者，年息為百分之五，民法第233條第1項、第203條亦有
    明文。本件原告行使對被告之損害賠償債權，核屬無確定期
    限之給付，既經原告起訴而經本院於110年9月15日公示送達
    ，有本院公示送達公告在卷可憑，被告迄未給付，當應負遲
    延責任。是原告請求自起訴狀繕本送達被告翌日即110年10
    月6日起至清償日止，按年息百分之5計算之法定遲延利息，
    核無不合。
五、綜上所述，原告依侵權行為及保險代位之法律關係，請求被
    告給付60,271元，及自110年10月6日起至清償日止，按年息
    百分之5計算之利息，為有理由，應予准許；逾此部分之請
    求，則無理由，即應駁回。
六、本件係適用小額訴訟程序所為被告部分敗訴之判決，依民事
    訴訟法第436條之20規定，就原告勝訴部分應依職權宣告假
    執行。
七、訴訟費用負擔之依據：民事訴訟法第436條之19第1項、第79
    條。
中　　華　　民　　國　　110 　年　　10　　月　　29　　日
                  豐原簡易庭    法  官  廖弼妍
如不服本判決，應於判決送達後20日內，以判決違背法令為理由
，向本院提出上訴狀並表明上訴理由（上訴理由應表明：一、原
判決所違背之法令及其具體內容；二、依訴訟資料可認為原判決
有違背法令之具體事實），如於本判決宣示後送達前提起上訴者
，應於判決送達後20日內補提上訴理由書（須附繕本）。
以上為正本係照原本作成。
中　　華　　民　　國　　110 　年　　10　　月　　29　　日
                                書記官  陳貴卿